臺灣臺南地方法院刑事裁定　　　　　　100年度聲簡再字第8號
聲　請　人　臺灣臺南地方法院檢察署檢察官
被　　　告　陳韋錡
上列聲請人因受判決人違反電子遊戲場管理條例案件，對於本院
中華民國95年3月31日所為第一審確定簡易判決（95年度簡字第
897號），聲請再審，本院裁定如下：
    主  文
本件開始再審。
    理  由
一、聲請再審意旨略以：本院95年度簡字第897號判決認定受判
    決人陳韋錡未依電子遊戲場業管理條例之規定，辦理營利事
    業登記證，依法不得經營電子遊戲場業，竟不遵守上開條例
    之規定，擅自民國95年1月1日起至同年月16日止，在臺南縣
    永康市○○○路349巷5號「寶貝熊超商」內，擺設「金象王
    」1臺及「皇冠霹靂賽馬」3臺等共計4臺電子遊戲機具供不
    特定人士打玩。嗣為警於95年1月16日下午五時四十分許經
    警查獲，因而違反未依電子遊戲場業管理條例規定辦理營利
    事業登記者，不得經營電子遊戲場業之規定，經本院95年度
    簡字第897號判決確定，而查該確定判決其中採用證人即店
    員楊自麗於警詢之證言做為證據，惟上開證人楊自麗於警詢
    中之證言，依下列證據已足證明其為虛偽：
(一)、受判決人陳韋錡於民國99年10月20日及99年10月28日偵查中
    供述，其僅係寶具熊超商之人頭負責人。
(二)、另案被告何金海於99年4月13日、同年6月5日偵查中，及99
    年6月3日本院另案審理中，均陳述其為寶貝熊超商之實際負
    責人。
(三)、證人楊自麗於99年6月24日偵查中證述，何金海確為寶貝熊
    超商之老闆，查獲前未見過受判決人陳韋錡，查獲後至派出
    所製作筆錄時才第1次見到陳韋錡
(四)、受判決人陳韋錡所涉頂替犯行，另經本院以99年度簡字第29
    41號刑事判決確定。
    從而本件原確定判決所採為證據者，既係證人楊自麗於警詢
    中之證言，惟該證言又係因於警訊中所為未經具結，並未構
    成偽證罪，是本件合於刑事訴訟第420條第2項之前項第2款
    情形之證明，以經判決確定，或其刑事訴訟不能開始或續行
    非因證據不足者為限，得聲請再審之規定，爰依刑事訴訟法
    第422條第2項後段，聲請再審等語。
二、按有罪之判決確定後，有左列情形之一者，為受判決人之利
    益，得聲請再審︰二、原判決所憑之證言、鑑定或通譯已證
    明其為虛偽者。前項第1款至第3款及第5款情形之證明，以
    經判決確定，或其刑事訴訟不能開始或續行非因證據不足者
    為限，得聲請再審。有罪、無罪、免訴或不受理之判決確定
    後，有左列情形之一者，為受判決人之不利益，得聲請再審
    ：一、有第420條第1款、第2款、第4款或第5款之情形者。
    刑事訴訟法第420條第1項第2款、第2項、第422 條第1款分
    別定有明文。
三、經查：
(一)、受判決人陳韋錡前經臺灣臺南地方法院檢察署檢察官以其於
    警詢中之自白、證人楊自麗、吳宗生及證人即把玩遊戲機之
    客人王建堯及黃裕成等人之警詢證詞、現場檢查紀錄表一紙
    、現場照片8幀及扣案之電子遊戲機臺等證據為據，而以95
    年度偵字第2949號聲請簡易判決處刑書，向本院聲請簡易處
    刑，並經本院援引前開證據而以95年度簡字第897號刑事簡
    易判決判處拘役20日，如易科罰金以銀元3百元折算1日，嗣
    於95年4月21日確定等情，業有臺灣臺南地方法院檢察署95
    年度偵字第2949號聲請簡易判決處刑書、本院95年度簡字第
    897號刑事簡易判決書、臺灣高等法院被告前案紀錄表各一
    份在卷可稽，並經本院調閱前開案件卷證屬實，此部分事實
    應堪認定。
(二)、其次，本院95年度簡字第897號判決依憑證人楊自麗警詢證
    述作為受刑人陳韋錡有罪之論據，而證人楊自麗即寶貝熊超
    商店員於95年1月16日警詢時證稱：我目前在址設臺南縣永
    康市○○○路349巷5號（現改制為臺南市永康區）「寶貝熊
    便利商店」工作，負責店內物品之零售買賣櫃臺人員，是於
    94年12月30日至該地向負責人陳韋錡應徵的；我是向負責人
    陳韋錡領取薪資的，我們店內之負責人為陳韋錡；店內之機
    台為負責人陳韋錡所有等語（見台南縣永康分局南縣永警偵
    0000000000號卷第9、10頁），是本院上開案件判決，確實
    以證人楊自麗警詢之證述，作為認定受刑人陳韋錡為臺南縣
    永康市○○○路349巷5號（現改制為臺南市永康區）寶貝熊
    超商非法經營電子遊戲場業之實際負責人。而觀諸聲請人所
    提出聲請再審之證據，證人楊自麗於99年6月24日另案接受
    檢察官偵訊時證稱：何金海確為寶貝熊超商之老闆，是向店
    長何秋萍應徵工作，查獲前未見過受判決人陳韋錡，是到派
    出所製作筆錄時才看過等語（見台灣臺南地方法院檢察署
    100年度再字第1號偵查卷第25、26頁）；又95年1月1日起至
    同年月16日止，前揭「寶貝熊超商」實際負責人並非受判決
    人陳韋錡，受判決人陳韋錡係意圖使何金海、綽號「坤龍」
    隱避而頂替犯罪一節，亦由受判決人陳韋錡供認在卷，並經
    本院以99年度簡字第2941號判決判處有期徒刑4月，減為有
    期徒刑2月確定，此有本院99年度簡字第2941號簡易判決、
    臺灣高等法院被告前案紀錄表各一份在卷，亦堪以佐證證人
    楊自麗前於95年1月16日警詢證稱受判決人陳韋錡為寶貝熊
    超商之實際經營人，電子遊戲機之負責人為陳韋錡等之證述
    ，確實為虛偽不實。再者，另案被告何金海於99年4月13日
    、同年6月5日檢察官偵訊時及同年6月5日法院羈押訊問時，
    均坦承其為臺南縣永康市○○○路349巷5號（現改制為臺南
    市永康區）寶貝熊超商之實際負責人（見同上偵查卷第6至7
    頁、第13頁至第14頁、第18頁至第21頁）。而何金海因於95
    年1月1日起至95年1月16日17時40分許止，與綽號「坤龍」
    之男子在臺南縣永康市○○○路349巷5號（現改制為臺南市
    永康區）寶貝熊超商非法經營電子遊戲場業，經本院判處有
    期徒刑4月，減為有期徒刑2月，如易科罰金，以銀元3百元
    折算1日確定，亦有本院99年度簡字第3061號簡易判決在卷
    可佐，則在臺南縣永康市○○○路349巷5號（現改制為臺南
    市永康區）寶貝熊超商非法經營電子遊戲場業之實際行為人
    ，應為何金海、綽號「坤龍」之男子，而非受判決人陳韋錡
    ，證人楊自麗前揭95年1月16日警詢證述內容，顯然係配合
    實際經營人何金海之安排而為不實之證述。
(三)、末查，證人楊自麗上揭警詢之證言，因未經具結並未構成偽
    證罪，其刑事訴訟不能開始非因證據不足；另檢察官前雖曾
    就本院95年度簡字第897、2575號判決聲請再審，經本院以
    100年度簡聲再字第1號裁定駁回，惟前次聲請再審係以刑事
    訴訟法第420條第1項第6款「因發現確實之新證據，足認受
    有罪判決之人應受無罪、免訴、免刑或輕於原判決所認罪名
    之判決」為原因聲請再審，與本件係以同條項第
    二款之「原
    判決所憑之證言、鑑定或通譯已證明其為虛偽」之再審事由
    並不相同，二者應審查之要件亦迥異，則本件並非以同一原
    因聲請再審，尚無刑事訴訟法第434條第2項之情形，均併予
    敘明。
四、綜上，本院95年度簡字第897號確定判決，認定受判決人有
    罪所憑之上開證人楊自麗於警詢之證詞，業經檢察官提出證
    據證明為虛偽。揆諸上開說明，聲請人為受判決人之利益聲
    請再審，經核與刑事訴訟法第420條第2項後段規定相符，為
    有再審之理由，爰依刑事訴訟法第435條第1項，裁定如主文
    。
中    華    民    國  100    年    8    月    17      日
                  刑事第四庭    法  官  鄧希賢
以上正本證明與原本無異。
如不服本裁定應於送達後3日內向本院提出抗告狀。
                                書記官  黃秋萍
中    華    民    國   100    年    8     月    22    日